臺灣臺北地方法院民事裁定
111年度消債清字第86號
聲  請  人  
即  債務人  林增仁  

代  理  人  李岳峻律師（法扶律師）   
相  對  人  
即  債權人  聯邦商業銀行股份有限公司


法定代理人  林鴻聯  
上列當事人因消費者債務清理事件聲請清算，本院裁定如下：
    主  文
債務人林增仁自中華民國一百一十一年七月二十六日上午十一時
起開始清算程序。
命司法事務官進行本件清算程序。
    理  由
一、按債務人不能清償債務或有不能清償之虞者，得依本條例所
    定更生或清算程序，清理其債務；債務人對於金融機構負債
    務者，在聲請更生或清算前，應向最大債權金融機構請求協
    商債務清償方案，或向其住、居所地之法院或鄉、鎮、市、
    區調解委員會聲請債務清理之調解，消費者債務清理條例（
    下稱消債條例）第3條、第151條第1項分別定有明文。此係
    採前置協商主義，是債務人於協商程序中，自應本於個人實
    際財產及收支狀況，依最大誠信原則，商討解決方案。如終
    究不能成立協商，於聲請更生或清算時，法院審酌上開條文
    所謂「不能清償或有不能清償之虞」，允宜綜衡債務人全部
    收支、信用及財產狀況，評估是否因負擔債務，而不能維持
    人性尊嚴之最基本生活條件，所陳報之各項支出，是否確屬
    必要性之支出，如曾有協商方案，其條件是否已無法兼顧個
    人生活之基本需求等情，為其判斷之準據。又法院開始清算
    程序之裁定，應載明其年、月、日、時，並即時發生效力。
    法院開始更生或清算程序後，得命司法事務官進行更生或清
    算程序，必要時得選任律師、會計師或其他適當之自然人或
    法人1人為監督人或管理人，復為同條例第83條第1項、第16
    條第1項所明定。
二、本件債務人主張：其積欠債權人債務共計新臺幣（下同）16
    4萬5,000元（本院卷第21頁），因無力清償，於消債條例施
    行後，曾向債權人聯邦商業銀行股份有限公司申請債務前置
    調解，惟債務人無法負擔債權人提出之清償條件，是調解不
    成立，故債務人顯有不能清償債務情事，爰依法聲清算等語
    。
三、經查：
　㈠債務人以其有不能清償債務情事，前向聯邦商業銀行股份有
    限公司申請消債條例前置協商，因聲請人無法負擔任何還款
    條例，兩造於民國111年1月12日前置協商不成立，聲請人於
    111年2月25日具狀向本院聲請進入清算程序等情，有消費者
    債務清理聲請狀、前置協商不成立通知書附卷可參（見本院
    卷第21頁、第33頁）。是聲請人聲請本件清算，業已踐行前
    置協商程序，本院自應綜合聲請人目前全部收支及財產狀況
    ，評估其是否已達不能維持符合人性尊嚴之最低生活條件，
    而有「不能清償債務或有不能清償之虞」之情形。
  ㈡債務人主張四處從事打零工，自民國109年2月至111年2月間，每月收入約1萬9,000元，另領得政府所發放予投保職業工會之人兩筆補助分別為3萬元、1萬元等情，業據其提出勞工保險被保險人投保資料表、郵局存摺明細、新莊農會存款資料、108及109年度綜合所得稅各類所得資料清單附卷可佐（本院卷第115頁至第128頁），至政府補助部分，因係一次性領取，未具持續性，非屬聲請人之固定收入，是本院即以債務人目前打零工之平均收入1萬9,000元，作為計算其償債能力之依據。
  ㈢按債務人聲請更生或清算時所提財產及收入狀況說明書，其
    表明每月必要支出之數額，與本條例第64條之2第1項、第2
    項規定之認定標準相符者，毋庸記載原因、種類及提出證明
    文件；債務人必要生活費用，以最近一年衛生福利部或直轄
    市政府所公告當地區每人每月最低生活費1.2倍定之，消費
    者債務清理條例施行細則第21條之1第3項、消債條例第64條
    之2第1項定有明文。查債務人本人之每月生活必要支出之數
    額，依債務人財產及收入狀況報告書之主張，應以臺北市11
    1年度最低生活費之1.2倍計算（見本院卷第25頁）。因債務
    人此部分主張，依消債條例施行細則第21條之1之規定，毋
    庸記載原因、種類及提出證明文件，是以，債務人主張以每
    月2萬2,418元，作為其本人每月生活必要支出之數額等情，
    應予肯認。
  ㈣準此，以聲請人目前每月收入1萬9,000元，已無能力負擔其個人每月生活必要支出2萬2,418元，更遑論償還聯邦商業銀行股份有限公司債務合計782萬2,548元，此有財團法人金融聯合徵信中心查詢當事人綜合信用報告回覆書、債權人陳報狀附卷可稽（見本院卷第87頁、第101頁至第111頁），堪認債務人之經濟狀況已有不能清償債務情狀。此外，債務人陳報其名下除郵局存款1元、新莊農會存款1元及富邦人壽保險股份有限公司保單1張(Z000000000-00)外，無其他財產，有郵局存摺影本、新莊農會存款資料、全國財產稅總歸戶財產查詢清單、保險業通報作業資訊系統資料查詢結果表在卷可稽（見本院卷第113頁、第123頁至第141頁）。是本院審酌債務人之財產、信用、勞力及生活費用支出等狀況，堪認債務人客觀上經濟狀況已有不能清償債務之虞，而有藉助清算制度調整其與債權人間之權利義務關係而重建其經濟生活之必要，自應許債務人得藉由清算程序清理債務。此外，本件復查無債務人有消債條例第6條第3項、第8條或第82條第2項所定駁回清算聲請之事由存在，則債務人聲請清算，核屬有據，爰依首揭規定，應予開始清算程序，並命司法事務官進行本件清算程序。
四、依消債條例第11條第1項、第16條第1項、第83條，裁定如主
    文。
中　　華　　民　　國　　111 　年　　7 　　月　　26　　日
                 民事第二庭  法  官  林怡君
以上正本係照原本作成。
本裁定不得抗告。
本裁定已於111年7月26日上午11時公告。　
中　　華　　民　　國　　111 　年　　7 　　月　　26　　日
                              書記官  陳俐妙